【裁判字號】    94,易,930
【裁判日期】    950331
【裁判案由】    傷害等
【裁判全文】
臺灣士林地方法院刑事判決               94年度易字第930號
公  訴  人  臺灣士林地方法院檢察署檢察官
被      告  丙○○
上列被告因傷害等案件，經檢察官提起公訴（94年度偵字第1303
號），本院判決如下：
    主  文
丙○○以加害生命、身體之事，恐嚇他人致生危害於安全，累犯
，處拘役伍拾日，如易科罰金，以參佰元折算壹日。
被訴傷害部分無罪。
    事  實
一、丙○○於民國89年間因傷害案，經臺灣高等法院於89年3 月
    31日以89年度上易字第695 號判決判處有期徒刑3 月，如易
    科罰金以300 元折算1 日確定，於89年5 月17日執行完畢（
    構成累犯），且為乙○○○配偶練維斌之叔叔，2 人為三親
    等之旁系姻親，具有家庭暴力防治法第3 條第4 款之家庭成
    員關係，詎仍不知悔改，因其與乙○○○同於臺北縣石門鄉
    十八王公廟旁擺設販賣飲料攤位，向來彼此因有競爭、衝突
    關係而素有嫌隙，於93年11月6 日上午10時40分許，又再因
    細故對於乙○○○心生不滿，復又因略有飲酒，自制力減低
    （惟未達精神耗弱之程度），竟對其以「要讓你們全家進入
    馬偕醫院不能出來」、「馬偕幫你留一個位置」等加害生命
    、身體之事，恐嚇乙○○○，使乙○○○心生畏懼，致生危
    害於安全。
二、案經乙○○○訴由臺北縣政府警察局金山分局報告臺灣士林
    地方法院檢察署檢察官偵查起訴。
    理  由
壹、有罪部分：
一、訊據被告丙○○固坦承93年11月6 日與告訴人乙○○○口角
    爭執，惟矢口否認有何恐嚇之犯行，辯稱：當天伊並未對乙○○○說「要讓你們全家進入馬偕醫院不能出來」這樣的話
    ；證人即乙○○○之子丁○○所證偏頗不實，係大人教其如
    何作證云云。經查：
(一)93 年11 月6 日上午10時40分許，被告與告訴人乙○○○發
    生爭執之情形，業據乙○○○結證略以：長期以來，被告攤
    位與伊攤位相鄰，均賣飲料，因為競爭關係，素有嫌隙，被
    告先前即有打過伊，伊先生練維斌之後亦曾找人打被告；93
    年11月6 日當天早上10時40分許，伊在臺北縣石門鄉十八王
    公廟旁攤位整理，伊兒子丁○○亦在場，被告即向丁○○稱
    「叫你爸爸不要躲，有種來找我」等語，伊叫丁○○勿搭理
    被告，仍蹲在自己攤位整理，被告即掐伊頸部，說不會讓伊
    好過，要伊全家都進馬偕醫院不能出來、馬偕幫伊留一個位
    置等語，後來是被告之妻甲○○○來勸，才把被告拉走，當
    時被告是正面單手掐伊頸部，並把伊推倒在地，掐伊頸部當
    時就講上述的話，當時伊念國三的女兒隨即報警，嗣後警員
    到場時，被告已被拉開，事後伊並有到馬偕醫院驗傷等語（
    本院95年3 月14日審判筆錄參照），核其所證與丁○○證述
    當時被告要其找父親出來，不要躲藏，嗣並目擊被告掐其母
    乙○○○之頸部且以上開話語出言恐嚇等情，大致相符，堪
    予採信。
(二)被告固辯稱證人丁○○當時並不在場，且其係小朋友，證詞
    不可採信云云。惟查，證人丁○○當時確實在場，亦據證人
    即被告之妻甲○○○證述在卷（同前審判筆錄第19頁參照）
    ，則被告以此質疑證人丁○○所證不實，即不可採。至證人
    丁○○固未滿16歲，不得令其具結，惟此一未經具結之證言
    並非當然即無從採取，仍須綜合觀察其餘證據，以察其證明
    力。經查：
  1.證人丁○○所證與證人乙○○○所證大致相符，已如前述，
    所證尚無何可指之瑕疵。
  2.再者，乙○○○當日與被告發生口角爭執，事後其左右兩側
    頸部即有發紅之現象，此除據乙○○○結證在卷外，並有馬
    偕紀念醫院93年11月6 日診斷證明書1 紙在卷可稽（偵卷第
    14頁參照），復有照片2 幀可資佐證，到場處理之臺北縣政
    府警察局金山分局員警蔡德福亦證稱當時伊據報到場時，確
    實有看到乙○○○脖子發紅之情形（同前審判筆錄第16頁參
    照），益徵被告當日確有出手掐乙○○○頸部之事實。被告
    當日既確有出手掐捏乙○○○之頸部，可見2 人當日之衝突
    確實甚為嚴重。審酌被告與乙○○○之間素有嫌隙，輔以當
    日被告與乙○○○2 人不僅言語上發生爭執，被告復動手掐
    捏乙○○○頸部，足見衝突甚烈；乙○○○當日又未與他人
    發生爭執等情狀（同前審判筆錄第20頁參照），益徵證人乙○○○、丁○○所證被告當日以「要讓你們全家進入馬偕醫
    院不能出來」等語恐嚇乙○○○，使乙○○○心生畏懼等節
    ，確屬實情。
  3.被告固又辯稱伊妻子甲○○○為其有利之證述，當較乙○○○、丁○○所證可採云云。證人即告訴人乙○○○固與被告
    素有嫌隙，其夫練維斌且因與被告間之糾紛，另涉殺害被告
    未遂之罪嫌，甫經本院於95年1 月20日以94年度訴字第201
    號判決以練維斌共同殺人未遂，判處有期徒刑6 年，有刑事
    判決1 份在卷可佐，更見其等間仇隙已深，惟不能以此即逕
    認證人乙○○○所證均係虛偽，仍應推敲所證，以查其實情
    。經查，證人甲○○○固證稱伊並未聽到被告有出言「要讓
    你們全家進入馬偕醫院不能出來」等語恐嚇乙○○○，亦未
    見被告以手掐乙○○○之頸部云云，然其亦不否認當日乙○○○之頸部確有發紅之情形（同前審判筆錄第20頁參照），
    雖其又證稱案發前幾天即有發現乙○○○脖子紅紅的，可能
    是中暑刮痧所致（同前審判筆錄第20頁參照），惟審酌案發
    當時之時序尚屬冬季，乙○○○脖子發紅之部位又在正面，
    與刮痧民俗療法多在背面等情不同，證人甲○○○所證本係
    臆測，毫無所據，當非可採。此外，被告案發前曾有飲酒，
    亦據無利害關係之證人即員警蔡德福結證稱伊據報到場處理
    時，被告身上酒味甚濃（同前審判筆錄第15頁參照）等語明
    確，證人甲○○○卻為相反之證述（同前審判筆錄第19頁參
    照），均可見證人甲○○○顯有迴護被告之意。況查，被告
    與乙○○○爭執之際，甲○○○所處位置既在攤位之內，未
    必全程目擊或者聽聞全部之爭吵內容，是亦不能以甲○○○
    所證即為有利被告之認定。
  4.綜上，本案事證明確，被告犯行洵堪認定，當應依法論科。
二、核被告丙○○所為，係犯刑法第305 條之恐嚇危害安全罪，
    且其對家庭成員故意實施精神上不法侵害之家庭暴力行為，
    且成立刑法第305 條之恐嚇危害安全罪，應屬家庭暴力防治
    法第2 條第2 項所稱之家庭暴力罪。又被告有事實欄所載之
    科刑執行情形，有臺灣高等法院被告前案紀錄表1 份在卷足
    憑，其受有期徒刑執行完畢後5 年內，再犯有期徒刑以上之
    本罪，構成累犯，應依刑法第47條之規定加重其刑。爰審酌
    被告之品行、因與告訴人素有嫌隙致有本件犯行、犯後矢口
    否認犯行，未能與告訴人達成和解，及其犯罪手段、所生危
    害等一切情狀，量處如主文所示之刑，並諭知易科罰金之折
    算標準，以資懲儆。
貳、無罪部分：
一、公訴意旨另以：被告丙○○於民國93年11月6 日上午10時40
    分許，在臺北縣石門鄉十八王公廟旁，因素與乙○○○有所
    嫌隙，竟基於傷害之犯意，徒手掐住乙○○○頸部，致其受
    有左右頸部發紅之傷害，案經乙○○○訴由臺北縣政府警察
    局金山分局報告偵辦，因認被告另涉有刑法第277 條第1 項
    之傷害罪嫌。
二、按犯罪事實應依證據認定之，無證據不得認定犯罪事實；又
    不能證明被告犯罪者，應諭知無罪之判決，刑事訴訟法第15
    4 條第2 項、第301 條第1 項分別定有明文。又刑法第277
    條第1 項之傷害罪，須行為人以傷害意思並發生傷害結果始
    能成立，若加害者以傷害人之意思而加暴行，尚未發生傷害
    之結果，除法律對於此項暴行另有處罰規定者外（例如刑法
    第281 條加暴行於直系血親尊親屬罪），自不成立何罪名，
    最高法院第23年上字第763 號判例意旨可資參照。至「傷害
    」結果之有無，固因採取「生理機能障礙說」或「身體完整
    性說」而致寬嚴有別，惟審酌刑罰具有最後手段性，且刑法
    原即依行為人基於傷害意思之犯行是否肇生被害人發生傷害
    之結果，區別「暴行」及「傷害」罪，異其處罰，倘未生傷
    害結果之暴行，僅於暴行對象為直系血親尊親屬始足成罪，
    當應從嚴採取生理機能說，即以被害人之生理機能是否已生
    障礙為其判斷標準（同旨，參見司法院36院解字第3711號解
    釋），從而，如在日常生活上，依一般社會觀念認為極端輕
    微而未達一定程度之結果，固加害者之暴行已致被害人之身
    體受有影響，仍與刑法上之傷害罪所指「傷害」結果不符，
    即不能論以傷害罪。
三、經查，被告丙○○確有於前揭時、地出手正面掐告訴人乙○○○頸部，致乙○○○左右兩側頸部發紅乙情，俱如前述。
    然細繹乙○○○93年11月6 日馬偕醫院診斷證明書所載，其
    頸部左右兩側於其就診時之情形，僅係「發紅」，尚未達腫
    大、破皮或者瘀血之程度，是乙○○○之身體固受侵犯，惟
    依生理機能障礙之標準予以判斷尚未成傷，自無從論被告以
    刑法第277 條第1 項之傷害罪。
三、綜上，被告對於乙○○○所為固屬暴行，惟既無積極證據可
    資證明被告所為業致乙○○○受有傷害結果，即應就被告被
    訴傷害部分，另為無罪之諭知。
據上論斷，應依刑事訴訟法第299 條第1 項前段、第301 條第 1
項、刑法第305 條、第47條、第41條第1 項、罰金罰鍰提高標準
條例第1 條前段、第2 條，判決如主文。
本案經檢察官王巧玲到庭執行職務。
中    華    民    國    95    年    3     月    31    日
                  刑事第六庭審判長法  官  黃潔茹
                                  法  官  吳祚丞
                                  法  官  許辰舟
以上正本證明與原本無異。
如不服本判決，應於判決送達後10日內，向本院提出上訴狀。
                                  書記官  洪忠改
中    華    民    國    95    年    3     月    31    日
附錄本案論罪科刑之法條：
中華民國刑法第305條
以加害生命、身體、自由、名譽、財產之事，恐嚇他人致生危害
於安全者，處二年以下有期徒刑、拘役或三百元以下罰金。


司法院資訊處製作；財團法人民間司法改革基金會備份。
